臺灣高等法院刑事判決　　　　　　　 94年度交上易字第296號
上　訴　人
即　被　告　甲○○
上列上訴人因公共危險案件，不服臺灣臺北地方法院94年度交易
字第309號，中華民國94年10月25日第一審判決（聲請簡易判決
處刑案號：臺灣臺北地方法院檢察署94年度偵字第2338號），提
起上訴，本院判決如下：
    主  文
原判決撤銷。
甲○○服用酒類，不能安全駕駛動力交通工具而駕駛，累犯，處
罰金陸仟元，如易服勞役，以佰元折算壹日。
    事  實
一、甲○○曾於民國八十五年間因殺人未遂案件，經本院以八十
    五年度上訴字第三八八三號判決有期徒刑五年六月（一審判
    決案號：原審法院八十五年度訴字第八○八號），並經最高
    法院以八十六年度臺上字第一七三八號判決駁回上訴而確定
    ，經入監執行後，於八十八年十月十九日因縮短刑期而假釋
    出監，至九十一年十月十六日始因刑期屆滿，在所餘刑期內
    未經撤銷假釋而以已執行論。詎仍不知悔改，於九十四年一
    月五日十九時許，與其友人在臺北市○○街飲用含酒精成分
    之藥酒後，已達不能安全駕駛動力交通工具之程度，仍騎乘
    車牌號碼GCN-五二五號重型機車離開，於同日下午十九時五
    十二分許抵達臺北市○○區○○路、國興路口前時，又駕駛
    該機車進入路口旁青年公園內之「愛心園地」，適為擔任巡
    邏勤務之臺北市政府警察局萬華分局青年路派出所員警謝冠
    民發現攔停，並告知公園之此區域不得駕車進入之規定，惟
    因察覺甲○○似有飲酒跡象，遂通知其同事攜帶酒精測試儀
    器前來對甲○○進行酒精濃度測試，並發現甲○○之吐氣中
    之酒精濃度含量已達每公升零點七九毫克，因而發現上情。
二、案經臺北市政府警察局萬華分局報告臺灣臺北地方法院檢察
    署檢察官偵查後聲請以簡易判決處刑。
    理  由
一、訊據被告甲○○固不否認案發當日有飲用藥酒，惟矢口否認
    於飲酒後在已達不能安全駕駛動力交通工具的情形下有騎乘
    機車的行為，辯稱：伊當日是將機車牽入公園，遭到員警謝
    冠民盤查後強壓在地上，並且強押伊至派出所強迫接受酒精
    檢測，伊絕對沒有酒後騎乘機車的行為云云。經查，證人即
    台北市政府警察局萬華分局青年路派出所警員謝冠民於九十
    四年十月十一日於原審到庭證稱，九十四年一月五日下午查
    獲被告時，不論等待伊同事攜帶酒測儀器前來或是進行酒測
    之際，被告態度均非常配合，是伊並未強壓被告在地上，在
    進行酒精測試以及製作生理平衡檢測表之際，被告亦均未反
    抗，伊亦未對被告採取任何強制手段等語（見原審卷二第四
    十四頁至第四十六頁）。且依被告於原審九十四年九月二十
    二日行準備程序時所述，其所謂製作筆錄時遭到強迫情形，
    係指警員責令伊吹氣、畫生理平衡表、照相之行為等語（見
    原審卷二第三十三頁、第三十四頁），惟上開行為均屬警方
    行使公權力時之合法舉措，與其於警方詢問時之自白任意性
    並無關連，自難與強暴脅迫不法取供相提並論。又依被告所
    提出的財團法人同仁院萬華醫院診斷證明書（參原審卷二第
    十八頁）所示，被告係自九十三年十一月十七日起即因左前
    胸、左臂挫傷及左肩酸痛等症狀求診，故尚無法以此證明被
    告於九十四年一月五日警詢時之自白係出於非任意性之事實
    。另參諸被告在原審九十四年十月十八日審理時陳稱，我不
    知道一罰要罰那麼多錢，所以我才寫異議狀等語，可見被告
    辯稱上開警詢筆錄有瑕疵云云，應僅係掩飾卸責之詞，不足
    採信，是以被告於警詢中所供，堪認係出於自由意志所為，
    該警詢時之自白應有證據能力，合先敘明。
二、另被告於上開時、地飲用藥酒後已達不能安全駕駛動力交通
    工具之程度，卻仍騎乘機車之事實，業據被告於九十四年一
    月五日警方詢問時自承酒後騎乘機車（見偵查卷第九頁）等
    語屬實，核與證人即警員謝冠民於原審九十四年十月十一日
    審理中證稱，伊看到被告騎乘機車進入公園，經攔停後伊聞
    到被告身上有酒味，所以請同事攜帶酒測器前來進行酒測，
    始發現被告上開犯行等語相符（見原審卷二第四十四頁、第
    四十六頁），並有刑法第一百八十五條之三案件測試觀察記
    錄表、臺北市政府警察局舉發違反道路交通管理事件通知單
    、酒測值記錄單各一紙（見偵查卷第十四頁、第十九頁）在
    卷可憑。被告雖辯以伊未騎乘機車進入公園，並稱證人龔萬
    基當時亦在場可資為證云云，而龔萬基雖亦於九十四年二月
    二十二日檢察官偵訊時證稱當日曾見被告牽機車進來愛心園
    地等語，惟證人龔萬基嗣後於被告就本案行為遭臺北市交通
    事件裁決所裁決處分聲明異議後，原審法院另案傳訊調查時
    ，再以證人身份具結後詳細證稱，當時晚上七點多，天色很
    暗，伊看見異議人牽車進入愛心園地時，異議人距離伊一、
    二公尺而已，伊那時在看別人跳舞，異議人從門口進來時，
    因為人很多，天色昏暗，距離大約三十公尺，伊看不清楚等
    語（見原審法院九十四年度交聲字第一八六號卷第二十四頁
    ），可見證人龔萬基見到被告牽車之時，已經距其甚近，而
    被告是否將機車自公園門口牽入愛心園地乙節，證人龔萬基
    並未親眼目睹，則其所為之證詞自不足以作為對被告有利之
    認定。
三、次按刑法第一百八十五條之三規定所謂「不能安全駕駛」，
    係抽象危險犯，並不以發生具體危險為必要，對於呼氣酒精
    濃度已達每公升零點五五毫克以上，肇事率為一般正常人之
    十倍，認為已達不能安全駕車之標準，此為審理同類型案件
    為其職務上所已知，而被告為警攔停後測得其呼氣酒精濃度
    值為每公升零點七九毫克等情，有呼氣酒精濃度測定值表、
    臺北市政府警察局舉發違反道路交通管理事件通知單影本各
    一件在卷足憑，且依據臺北市警察局萬華分局青年路派出所
    警員製作之「刑法第一百八十五條之三案件測試觀察記錄表
    」之記載，被告為警查獲當時對於員警指揮反應遲緩，且有
    駕駛操控力欠佳之情形，而查獲、測試及訊問被告過程中，
    被告復有呆滯木僵及多話之情事，俱徵被告顯已達不能安全
    駕駛之情狀。本案事證明確，核無傳訊證人乙○之必要，被
    告犯行堪以認定，自應依法論科。
四、核被告所為，係犯刑法第一百八十五條之三公共危險罪。又
    被告曾於八十五年間因殺人未遂案件，經本院以八十五年度
    上訴字第三八八三號判決有期徒刑五年六月，並經最高法院
    以八十六年度臺上字第一七三八號判決駁回上訴而確定，經
    入監執行後，於八十八年十月十九日因縮短刑期而假釋出監
    ，至九十一年十月十六日始因刑期屆滿，在所餘刑期內未經
    撤銷假釋而以已執行論等情，有本院被告前案紀錄附卷足參
    ，其於五年內再犯本案有期徒刑以上之罪，為累犯，應依刑
    法第四十七條規定加重其刑。原審認被告事證明確，予以論
    罪科刑，固非無見，查刑法第一百八十五條之三法定罰金刑
    為銀元，非新台幣，原審量處被告罰金新台幣二萬元，於法
    不合，被告上訴否認犯罪，雖無理由，惟原審既有上述不當
    之處，應予撤銷改判。爰審酌被告明知酒精成分對人之意識
    能力具有不良影響，酒後駕車對一般往來之公眾及駕駛人自
    身皆具有高度危險性，既漠視自己安危，尤枉顧公眾安全，
    而於服用酒類後之呼氣酒精濃度達每公升零點七九毫克，已
    處於不能安全駕駛動力交通工具之狀態，仍駕駛車輛上路，
    暨其智識程度、犯罪動機、目的、手段及犯後猶飾詞否認犯
    行之態度等一切情狀，量處如主文第二項所示之刑，並諭知
    易服勞役之折算標準。
據上論斷，應依刑事訴訟法第369條第1項前段、第364條、第299
條第1項前段，刑法第185條之3、第47條、第42條第2項、罰金罰
鍰提高標準條例第2條，判決如主文。
本案經檢察官黃全祿到庭執行職務。
中　　華　　民　　國　　94　　年　　12　　月　　29　　日
　　　　　　　　　刑事第十五庭  審判長法　官  蔡永昌
　　　　　　　　　　　　　　　　　　  法　官  蔡國在
　　　　　　　　　　　　　　　　　　  法　官  張正亞
以上正本證明與原本無異。
不得上訴。
                                      書記官  鄭信昱
中　　華　　民　　國　　94　　年　　12　　月　　29　　日
附錄：本案論罪科刑法條全文
中華民國刑法第185條之3
服用毒品、麻醉藥品、酒類或其他相類之物，不能安全駕駛動力
交通工具而駕駛者，處一年以下有期徒刑、拘役或三萬元以下罰
金。
